臺灣臺北地方法院刑事判決　　　　　　 95年度交易緝字第6號
公　訴　人　臺灣臺北地方法院檢察署檢察官
被　　　告　甲○○
上列被告因公共危險等案件，經檢察官提起公訴（九十三年度偵
字第一八０七九號），本院判決如下：
    主  文
甲○○服用酒類，不能安全駕駛動力交通工具而駕駛，處罰金銀
元貳萬肆仟元即新臺幣柒萬貳仟元，如易服勞役，以新臺幣壹仟
元折算壹日。又因過失傷害人，處拘役伍拾日，如易科罰金，以
銀元佰元即新臺幣玖佰元折算壹日。
    事  實
一、甲○○於民國九十三年十月七日二十一時許，在臺北縣新店
    市○○路附近某建築工地飲用維士比酒精飲料半瓶後，已達
    反應較慢、感覺降低、影響駕駛、思考改變及個性行為改變
    不能安全駕駛動力交通工具之狀態後，猶騎乘車牌號碼ＦＷ
    Ｊ－九六０號重型機車，沿臺北縣新店市○○路○段往新店
    方向行駛，於同日二十一時四十分許，行經臺北縣新店市○
    ○路○段外挖子橋上外側車道時，本應注意汽車行駛時，駕
    駛人應注意車前狀況，並隨時採取必要之安全措施，又依當
    時天氣晴、夜間有照明、市區○○道路○路面乾燥、無缺陷
    或障礙物、視距良好之情況下，並無不能注意之情事，竟疏
    未注意保持行車安全距離，不慎以其前車頭自後追撞同向前
    方由丙○○駕駛車牌號碼ＡＶＹ－八九五號重型機車車尾，
    致丙○○人車倒地，因而受有左側遠端橈骨骨折、頭部外傷
    併臉部多處挫、擦傷及四肢多處挫、擦傷等傷害。嗣於同日
    二十二時許，員警前往現場處理時，經警對甲○○測試其飲
    酒後吐氣所含酒精成份，發現其吐氣所含酒精成份每公升已
    達０．七六毫克，甲○○並向處理之員警承認肇事自首而接
    受裁判。
二、案經丙○○訴由臺北縣政府警察局新店分局（下稱新店分局
    ）報告臺灣臺北地方法院檢察署（下稱臺北地檢署）檢察官
    偵查起訴。
    理  由
一、證據之認定：
  (一)上開事實一關於被告甲○○服用酒類，不能安全駕駛動力交
    通工具而駕駛之犯行部分，有酒精測試單、臺北市政府警察
    局舉發違反道路交通管理事件通知單、刑法第一百八十五條
    之三案件測試觀察紀錄表及生理平衡檢測表各一份在卷可證
    （偵查卷第三九頁至第四一頁參照），且被告於本院九十五
    年十二月二十六日審理時對於上開犯罪事實亦供承不諱（本
    院當日審判筆錄參照）；按行為人飲酒後如其呼氣酒精濃度
    達於每公升０．七五毫克時，即有反應較慢、感覺減低、影
    響駕駛、思考改變及個性行為改變之輕到中度中毒症狀，此
    有行政院國軍退除役官兵輔導委員會臺北榮民總醫院（下稱
    臺北榮民總醫院）八十八年八月五日（八八）北總內字第二
    六八六八號函一份附本院卷可稽，且行為人飲酒後其呼氣中
    酒精濃度如已達於每公升０．七五毫克，其肇事率為一般未
    飲酒者之二十五倍，此亦有中央警察大學交通學系暨交通管
    理研究所教授蔡中志之研究報告一紙附本院卷可憑，故被告
    經警測試其呼氣酒精成份為０．七五毫克，依照臺北榮民總
    醫院上開函文及前揭學者之研究，當已達到服用酒類後不能
    安全駕駛動力交通工具之狀態，是依1.上開酒精測試單一紙
    、2.上開臺北市政府警察局舉發違反道路交通管理事件通知
    單一紙、3.上開刑法第一百八十五條之三案件測試觀察紀錄
    表及生理平衡檢測表各一份、4.臺北榮民總醫院上開函文及
    5.前揭學者之研究報告等補強證據皆足資擔保被告於本院審
    理中所為之上開任意性自白具有相當程度之真實性，而得使
    本院確信被告前述自白之犯罪事實確屬真實，從而依刑事訴
    訟法第一百五十六條第一項及第二項之規定，本院自得依被
    告前述自白及各該補強證據認定被告確有上開服用酒類，不
    能安全駕駛動力交通工具而駕駛之犯行，此部分事證明確，
    被告此部分之犯行堪以認定。
  (二)上開事實一關於被告過失傷害犯行部分：
  1.被告於本院審理時固承認有於上開時地，與告訴人丙○○之
    間發生交通事故之事實，惟否認有何過失傷害之犯行，辯稱
    ：是丙○○車速過快，從我的左側衝過來撞到我，是我將丙
    ○○扶起來到橋邊的云云。
  2.經查：
  (1)丙○○於九十三年十月七日二十一時四十分許，駕駛車牌號
    碼ＡＶＹ－八九五號重型機車，行經臺北縣新店市○○路○
    段外挖子橋上外側車道時，其車輛右後方遭人撞擊，旋即倒
    地並不省人事，俟警察及救護車抵達現場後，丙○○乃恢復
    意識，被告並掏出新臺幣數百元欲交付予丙○○等情，業據
    證人即告訴人丙○○證述屬實；又證人即案發當時至現場處
    理之新店分局交通分隊員警乙○○於本院九十五年十二月二
    十六日審理時證稱：我到達現場之後，發現丙○○所駕駛之
    車輛，車尾的部分被撞等語（本院九十五年十二月二十六日
    審判筆錄參照），並有道路交通事故現場圖、調查報告表、
    補充資料表各一份及現場及車損照片十一幀（偵查卷第二一
    頁至第二四頁及第二八頁至第三五頁參照），足證被告確實
    於上開時地駕車，其車頭撞擊同向前方丙○○所駕駛車輛之
    車尾，致丙○○人車倒地之事實。
  (2)查丙○○因上開交通事故而受有左側遠端橈骨骨折、頭部外
    傷併臉部多處挫、擦傷及四肢多處挫、擦傷等傷害乙節，有
    天主教耕莘醫院診斷證明書一紙在卷可稽（偵查卷第三六頁
    參照）。
  (3)按汽車在同一車道行駛時，除擬超越前車外，後車與前車之
    間應保持隨時可以煞停之距離，而駕駛人應注意車前狀況，
    隨時採取必要安全措施，道路交通安全規則第九十四條第一
    項、第三項定有明文。被告為考領駕照之駕駛人，對此自應
    知悉，而本件復無其於肇事時有不能注意之證據，足證被告
    疏未注意及此，確有過失行為，新店分局交通分隊對於本件
    道路交通事故所為之初步分析研判及臺灣省臺北縣區車輛行
    車事故鑑定委員會對於本件肇事原因之鑑定意見亦同此見解
    ，有新店分局交通分隊所出具之道路交通事故初步分析研判
    表一紙及臺灣省臺北縣區車輛行車事故鑑定委員會鑑定意見
    書一份在卷可參（偵查卷第五一頁及本院交易緝字卷第二四
    、二五頁參照）。
  (4)綜上所述，足認被告確實於九十三年十月七日二十一時四十
    分許，駕車行經臺北縣新店市○○路○段外挖子橋上外側車
    道時，本應注意汽車行駛時，駕駛人應注意車前狀況，並隨
    時採取必要之安全措施，又依當時情況下，並無不能注意之
    情事，竟疏未注意保持行車安全距離，不慎以其前車頭自後
    追撞同向前方由丙○○所駕駛之機車車尾，致丙○○人車倒
    地，因而受有左側遠端橈骨骨折、頭部外傷併臉部多處挫、
    擦傷及四肢多處挫、擦傷等傷害之行為，被告所為上開辯解
    ，顯屬事後卸責之詞，不足採信，此部分事證明確，被告過
    失傷害之犯行堪以認定。
二、論罪科刑之法律適用：
  (一)查被告甲○○行為後，刑法業於九十四年二月二日修正公布
    ，九十五年七月一日起施行。按行為後法律有變更者，適用
    行為時之法律，但行為後之法律有利於行為人者，適用最有
    利於行為人之法律，刑法第二條第一項定有明文。茲本條係
    規範行為後法律變更所生新舊法律比較適用之準據法，本身
    尚無新舊法比較之問題，於新法施行後，應一律適用新法第
    二條第一項之規定，為「從舊從輕」之比較。而本次法律變
    更，比較時應就罪刑有關之共犯、未遂犯、想像競合犯、牽
    連犯、連續犯、結合犯，以及累犯加重、自首減輕暨其他法
    定加減原因（如身分加減）與加減例等一切情形，綜其全部
    罪刑之結果而為比較（最高法院九十五年五月二十三日九十
    五年度第八次刑事庭會議決議參照）。茲就本件適用刑法法
    條新舊法比較之情形分論如下：
  1.刑法第一百八十五條之三之服用酒類不能安全駕駛動力交通
    工具而駕駛罪及刑法第二百八十四條第一項之過失傷害罪之
    規定雖未修正，惟其法定刑除有期徒刑及拘役外，尚有罰金
    刑，而修正後之刑法第三十三條第五款既已將罰金刑之最低
    額由銀元一元即新臺幣三元，提高為新臺幣一千元，比較新
    、舊法結果，自以被告行為時即修正前之刑法第三十三條第
    五款規定較有利於被告。
  2.刑法第六十二條關於自首之規定業經修正，修正前刑法第六
    十二條規定：「對於未發覺之罪自首而受裁判者，減輕其刑
    。但有特別規定者，依其規定」，修正後規定為：「對於未
    發覺之罪自首而受裁判者，得減輕其刑。但有特別規定者，
    依其規定」，舊法時自首為必減輕其刑，新法則改為得減輕
    其刑，比較新、舊法結果，自以被告行為時即修正前之刑法
    第六十二條之規定較有利於被告。
  3.綜上法律修正前、後之比較，揆諸前揭最高法院決議及刑法
    第二條第一項所定之「從舊從輕」原則，適用修正前之法律
    ，對被告較為有利，自應適用修正前之刑法相關規定。
  (二)而被告行為後，刑法施行法業於九十五年六月十四日增訂公
    布第一條之一，其中第一項規定：「中華民國九十四年一月
    七日刑法修正施行後，刑法分則編所定罰金之貨幣單位為新
    臺幣」，第二項前段明定：「九十四年一月七日刑法修正時
    ，刑法分則編未修正之條文定有罰金者，自九十四年一月七
    日刑法修正施行後，就其所定數額提高為三十倍」，惟依被
    告行為時之法律即罰金罰鍰提高標準條例第一條前段，業將
    刑法分則各罪法定刑所定罰金數額提高十倍，再由銀元換算
    為新臺幣之結果，刑法第二百八十四條第一項法定刑所定罰
    金最高數額，與修正後之法律規定仍屬一致，並無不同，對
    被告而言尚無有利或不利之情形，揆諸前揭說明，自不生新
    舊法比較之問題，應依一般法律適用原則，適用裁判時法即
    刑法施行法第一條之一第一項、第二項前段之規定，而不再
    適用罰金罰鍰提高標準條例第一條前段（臺灣高等法院及其
    所屬法院九十五年十二月刑事法律座談會討論結論參照）。
  (三)查被告酒後駕車之行為，核係犯刑法第一百八十五條之三之
    服用酒類，不能安全駕駛動力交通工具而駕駛罪。又其過失
    傷害丙○○之行為，核係犯刑法第二百八十四條第一項前段
    之過失傷害罪。其所犯上開二罪，犯意各別，罪名不同，應
    分論併罰之。而被告於肇事後，俟員警前往現場處理時，被
    告在場並承認為肇事者，有新店分局道路交通事故肇事人自
    首情形紀錄表一紙在卷足憑（偵查卷第三七頁參照），係對
    於未發覺之犯罪，表示願接受裁判之意，依修正前刑法第六
    十二條前段自首之規定，減輕其刑。
  (四)爰審酌被告犯罪之手段、所生危害，及犯罪後之態度等一切
    情狀，分別量處如主文所示之刑。然本件被告行為時之修正
    前刑法第四十二條第二項前段規定：「易服勞役以一元以上
    三元以下折算一日。但勞役期限不得逾六個月。」，又被告
    行為時之易服勞役折算標準，依修正前罰金罰鍰提高標準條
    例第二條前段（現已刪除）規定，就其原定數額提高為一百
    倍折算一日，則本件被告行為時之易服勞役折算標準，應以
    銀元一百元以上三百元以下折算一日，經依現行法規所定貨
    幣單位折算新臺幣條例予以折算後，應以新臺幣三百元以上
    九百元以下折算一日。惟九十五年七月一日修正公布施行之
    刑法第四十二條第三項前段規定：「易服勞役以新台幣一千
    元、二千元或三千元折算一日。但勞役期限不得逾一年」。
    比較修正前後之易服勞役折算標準，應以修正後之規定較有
    利於被告，就罰金部分，依修正後之刑法第四十二條第三項
    之規定諭知易服勞役之標準。又被告行為時之易科罰金折算
    標準，修正前罰金罰鍰提高標準條例第二條前段（現已刪除
    ）規定，就其原定數額提高為一百倍折算一日，則被告行為
    時之易科罰金折算標準，應以銀元三百元折算一日，經折算
    為新臺幣後，應以新臺幣九百元折算為一日。惟九十五年七
    月一日修正施行之刑法第四十一條第一項前段則規定：「犯
    最重本刑為五年以下有期徒刑以下之刑之罪，而受六個月以
    下有期徒刑或拘役之宣告者，得以新臺幣一千元、二千元或
    三千元折算一日，易科罰金。」，比較修正前後之易科罰金
    折算標準，以九十五年七月一日修正公布施行前之規定，較
    有利於被告，就拘役部分，應適用修正前刑法第四十一條第
    一項前段規定，定其易科罰金之折算標準。
據上論斷，應依刑事訴訟法第二百九十九條第一項前段，刑法第
二條第一項、第一百八十五條之三、第二百八十四條第一項前段
、第四十二條第三項，修正前刑法第四十一條第一項前段、第六
十二條前段，刑法施行法第一條之一，修正前罰金罰鍰提高標準
條例第二條，現行法規所定貨幣單位折算新臺幣條例第二條，判
決如主文。
本案經檢察官郭瑜芳到庭執行職務。
中　　華　　民　　國　　96　　年　　1 　　月　　9 　　日
　　　　　　　　　刑事第九庭審判長法  官  蘇素娥
                                  法  官  葉珊谷
                                  法　官　林怡秀
本件正本證明與原本無異。
如不服本判決，應於判決送達後十日內，向本院提出上訴狀。
　　　　　　　　　　　　　　　  　書記官　林義盛
中　　華　　民　　國　　96　　年　　1 　　月　　9 　　日
附錄本案論罪科刑法條全文：
中華民國刑法第一百八十五條之三
服用毒品、麻醉藥品、酒類或其他相類之物，不能安全駕駛動力
交通工具而駕駛者，處一年以下有期徒刑、拘役或三萬元以下罰
金。
中華民國刑法第二百八十四條
因過失傷害人者，處六月以下有期徒刑、拘役或五百元以下罰金
，致重傷者，處一年以下有期徒刑、拘役或五百元以下罰金。
從事業務之人，因業務上之過失傷害人者，處一年以下有期徒刑
、拘役或一千元以下罰金，致重傷者，處三年以下有期徒刑、拘
役或二千元以下罰金。
